臺灣高等法院刑事判決　　　　　　　　97年度上易字第1754號
上　訴　人　臺灣板橋地方法院檢察署檢察官
被　　　告　乙○○
　　　　　　　　　　樓
上列上訴人因被告妨害自由案件，不服臺灣板橋地方法院97年度
易字第771號，中華民國97年5月8日第一審判決（起訴案號：臺
灣板橋地方法院檢察署96年度偵字第8462號），提起上訴，本院
判決如下：
    主  文
原判決關於乙○○恐嚇部分撤銷。
乙○○以加害身體之事，恐嚇他人致生危害於安全，處拘役伍拾
日，如易科罰金，以新台幣壹仟元折算壹日；減為拘役貳拾伍日
，如易科罰金，以新台幣壹仟元折算壹日。
    事  實
一、乙○○與甲○○在臺北縣蘆洲市○○○路○段8巷12號合夥經
    營「鑫圓卡拉OK」店。二人於民國（下同）96年2月26日18
    時許，在上址店內因帳單結算發生爭執並互毆，乙○○心生
    不滿，乃教唆姓名、年籍不詳綽號「水玲瓏」、「遙遙」之
    成年女子前往上址毆打甲○○成傷（傷害部分，2人已於原
    審分別撤回告訴，均經判決不受理）。同日晚間某時許，乙
    ○○復撥打電話至前開「鑫圓卡拉OK」內由會計曾明珠接聽
    ，並以：「要是甲○○再開店的話，就要給她好看」等加害
    身體之恐嚇甲○○，嗣經曾明珠以電話轉告甲○○，使甲○
    ○心生畏懼，致生危害於安全。
二、案經甲○○訴由臺北縣政府警察局蘆洲分局報告臺灣板橋地
    方法院檢察署檢察官偵查起訴。
    理  由
壹、程序方面：
一、按被告以外之人於審判外之陳述，雖不符刑事訴訟法第159
    條之1至之4等規定，而經當事人於審判程序同意作為證據，
    法院審酌該言詞陳述或書面陳述作成時之情況，認為適當者
    ，亦得為證據；當事人、代理人或辯護人於法院調查證據時
    ，知有同法第159條第1項不得為證據之情形，而未於言詞辯
    論終結前聲明異議者，視為有前項之同意，刑事訴訟法第15
    9條之5有明文。經查：告訴人甲○○於警詢中之陳述，雖屬
    審判外之陳述，但被告未就證據能力聲明異議，且本院審酌
    上開筆錄作成時，較無人情施壓或干擾，被告亦未爭執有何
    不當取供之情形，認為以之作為證據為適當，自有證據能力
    。
二、次按被告以外之人於偵查中向檢察官所為之陳述，除顯有不
    可信之情況者外，得為證據，刑事訴訟法第159條之1第2項
    定有明文。查證人曾明珠於偵查中之證詞，業經具結，有結
    文在卷為憑，且並無證據證明有顯不可信之情況，揆諸上開
    規定，亦有證據能力。
三、再按刑事訴訟法第158條之3規定：「證人、鑑定人依法應具
    結而未具結者，其證言或鑑定意見，不得作為證據。」，所
    謂「依法應具結而未具結者」，係指檢察官或法官依刑事訴
    訟法第175條之規定，以證人身分傳喚被告以外之人（證人
    、告發人、告訴人、被害人、共犯或共同被告）到庭作證，
    或雖非以證人身分傳喚到庭，而於訊問調查過程中，轉換為
    證人身分為調查時，此時其供述之身分為證人，則檢察官、
    法官自應依本法第186條有關具結之規定，命證人供前或供
    後具結，其陳述始符合第158條之3之規定，而有證據能力。
    若檢察官或法官非以證人身分傳喚而以共犯、共同被告身分
    傳喚到庭為訊問時，其身分既非證人，即與「依法應具結」
    之要件不合，縱未命其具結，純屬檢察官或法官調查證據職
    權之適法行使，當無違法可言。惟前揭檢察官偵查中未經具
    結之陳述筆錄，仍屬被告以外之審判外陳述，本質上屬於傳
    聞證據，基於保障被告在憲法上之基本訴訟權，除該被告以
    外之人死亡、身心障礙致記憶喪失或無法陳述、滯留國外或
    所在不明而無法傳喚或傳喚不到、或到庭後拒絕陳述等情形
    外，如已經法院傳喚到庭具結而為陳述，並經被告之反對詰
    問，前揭非以證人身分而在檢察官面前未經具結之陳述筆錄
    ，除顯有不可信之情況者外，依刑事訴訟法第159條之1第2
    項，仍非不得為證據，惟應於判決內敘明其符合傳聞證據例
    外之理由，不能因陳述人未經具結，即一律適用本法第158
    條之3之規定，排除其證據能力，最高法院97年度台上字第
    1373號判決意旨參照。又刑事訴訟法第159條第1項規定：「
    被告以外之人於審判外之言詞或書面陳述，除法律有規定者
    外，不得作為證據」；其立法本旨係以證人於審判外之言詞
    或書面陳述，屬於傳聞證據，此項證據，當事人無從直接對
    於原供述者加以詰問，以擔保其真實性，法院亦無從直接接
    觸證人而審酌其證言之憑信性，違背直接審理及言詞審理之
    原則，除具有必要性及信用性情況之除外者外，原則上不認
    其有容許性，自不具證據能力；至所謂具有必要性及信用性
    情況者，例如刑事訴訟法第159條之1、之2、之3、之4、之5
    情形，仍例外認其有證據能力，然此乃係指法院未於審判期
    日傳喚相關證人到庭，案件僅能依靠該等證人於審判外之陳
    述以為判斷之情形，始需就該等審判外供述證據嚴格依照刑
    事訴訟法第159條之1至之5所定要件一一檢視各該證人之供
    述，作為證據之資格。倘法院已經依據當事人聲請傳喚證人
    到庭接受檢辯雙方之交互詰問，則法院既已透過直接、言詞
    審理方式檢驗過該證人之前之證詞，當事人之反對詰問權亦
    已受到保障得以完全行使之情況下，該等審判外證據除有其
    他法定事由（例如：非基於國家公權力正當行使所取得或私
    人非法取得等，而有害公共利益，即以一般證據排除法則為
    判斷），應認該審判外供述已得透過審判程式之詰問檢驗，
    而取得作為證據之資格，亦即其審判外供述與審判中供述相
    符部分，顯然已經構成具備可信之特別情狀，當然有證據資
    格（實務上之作用常為引用該等陳述與審判中陳述相符，強
    化該證人供述之可信度），其不符部分，作為檢視審判中所
    為供述可信與否之彈劾證據，當無不許之理，甚者，其不符
    部分倘係於司法警察、檢察事務官調查中之供述，作為認定
    被告犯罪與否或不構成犯罪與否之證據，依照亦僅需依照刑
    事訴訟法第159條之2規定，斟酌其審判外供述作成外部環境
    、製作過程、內容、功能等情況認為之前供述較為可信，即
    可取得證據資格，而作為認定事實之證據資格（最高法院94
    年度臺上字第2507號、95年臺上字第2515號判決意旨參照）
    。經查：告訴人甲○○經原審於審判期日傳喚到庭，行交互
    詰問程序，直接言詞審理檢視其證詞，依上開說明，其於偵
    查中基於另案被告地位未經具結之陳述，已取得作為證據之
    資格，相符部分，自有證據能力，其不符部分，亦可作為檢
    視審判中所為供述可信與否之彈劾證據。
貳、實體方面：
一、訊據被告固坦於前揭時地有打電話予曾明珠等情不諱，惟堅
    詞否認有恐嚇危害安全犯行，辯稱：伊固曾打電話給曾明珠
    ，但從頭到尾沒有恐嚇，只是說伊與告訴人還有一些帳沒有
    算清楚，店暫時不要開，不是恐嚇告訴人不要開店云云等語
    。惟查：
(一)前開事實，業經告訴人甲○○於96年3月5日檢察官偵查中供
    稱：「後來她（即被告乙○○）在27日（按係26日之誤）晚
    上的時候又跟我們晚班的會計曾明珠說：『假如我再開，一
    樣要叫妹妹來打我』，所以我當然很害怕」等語（見96年度
    他字第1990號偵查卷第4頁）；於96年7月13日偵訊時供稱：
    「（問：發生衝突後，曾碧珠有無跟妳說何事？）當晚曾打
    電話給我，跟我說乙○○打電話給他，曾並問他說我如果明
    天開店的話，你會不會叫人打他，蔡說你怎麼知道，並告知
    曾說要我小心一點。」（見96年度偵字第8462號偵查卷第57
    頁）；於原審審理時證稱：「（問：96年2月26日你與乙○
    ○發生爭執之後，曾明珠有無跟你講過何話？）當天晚上曾
    明珠有打電話跟我說，如果我明天開店的話，店會很好看，
    勸我不要開，曾明珠在電話中跟我說乙○○有打電話給他說
    『如果我明天開店的話，店會很好看』，所以我隔天就叫酒
    商去搬酒」等語（見原審卷第44頁）。
(二)證人曾明珠於96年6月6日偵訊時證稱：「（問：蔡（即被告
    乙○○）在96年2月27日（按係26日之誤）晚上有無跟你說
    ，詹（即告訴人甲○○）開店時要叫人打他？）蔡打電話給
    我說詹如果再做的，就要他好看。．．．我當天晚上就跟詹
    說了，叫他不要做了」等語（見偵查卷第37頁）；於96年7
    月13日偵訊時證稱：「（詹被打後，蔡有無跟你說什麼？）
    詹被打的當晚，也就是26日晚上，蔡打店裡的電話給我，我
    問他們吵架的來龍去脈，才知道是為了帳單的事起衝突，蔡
    問我詹明天會不會來店內做，我說你們衝突這麼大，我就跟
    蔡說叫詹明天不要做了，結果蔡說如果詹做的話試試看。（
    問：有無把上開話告訴詹？）有，我隔天有打電話跟詹說。
    （問：你何時打電話給曾？）我當晚有打，隔天也有打，但
    事隔很久我忘了。」等語（見偵查卷第56、57頁）。
(三)按告訴人、證人之陳述有部分前後不符，或相互間有所歧異
    時，究竟何者為可採，法院仍得本其自由心證予以斟酌，非
    謂一有不符或矛盾，即應認其全部均為不可採信；尤其關於
    行為動機、手段及結果等之細節方面，告訴人之指陳，難免
    故予誇大，證人之證言，有時亦有渲染之可能；然其基本事
    實之陳述，若果與真實性無礙時，則仍非不得予以採信，最
    高法院74年台上字第1599號判例足資參照。經查：告訴人甲
    ○○就曾明珠如何轉述被告乙○○電話中之恐嚇內容，或稱
    ：「假如我再開，一樣要叫妹妹來打我」，或稱：「告知曾
    要我小心一點」，或稱：「如果甲○○明天開店的話，店會
    很好看」，但其於本院審理時指稱：「那天晚上她確實有電
    話給曾明珠，跟曾明珠說如果第二天我再開店的話，要給我
    好看，曾明珠問我說店是不是要停一下，否則她會再叫小太
    妹打我，怎麼辦」等語，足見其於警詢中指訴恐嚇內容：「
    假如我再開，一樣要叫妹妹來打我」，係未能完整陳述所致
    ，況告訴人前開所指曾明珠轉知被告乙○○恐嚇『如果我明
    天開店的話，店會很好看』等語，與證人曾明珠證述之情節
    相符，而衡情告訴人甲○○指訴被告前開恐嚇內容，其基本
    事實係恫嚇告訴人不要再開店，雖具體陳述未盡相符，惟對
    於主要之恐嚇意旨，既無二致或截然不一之偏差，即能以個
    人記憶限制而認定其指訴內容不實。至告訴人及曾明珠對於
    乙○○係於96年2月26日或同年月27日打電話給曾明珠以及
    曾明珠於事後究竟何時打電話給告訴人甲○○轉知上情，告
    訴人甲○○及曾明珠前後供詞固有不一，但被告既已自承確
    有打電話給證人曾明珠情事，且證人曾明珠於96年6月6日偵
    訊時係經檢察官詢以：「蔡（即被告乙○○）在96年2月27
    日晚上有無跟你說，詹（即告訴人甲○○）開店時要叫人打
    他？」時，逕行答稱：「蔡打電話給我說詹如果再做的，就
    要他好看。．．．我當天晚上就跟詹說了，叫他不要做了」
    等語，嗣於96年7月13日偵訊時則針對檢察官詢問：「詹被
    打後，蔡有無跟你說什麼？」，具體供稱：「（詹被打後，
    蔡有無跟你說什麼？）詹被打的當晚，也就是26日晚上，蔡
    打店裡的電話給我」，自應以後者自行應答之陳述為可採，
    亦即被告係於96年2月26日打電話給曾明珠施以前開恐嚇言
    語，殆無疑問。至告訴人甲○○僅因事後經曾明珠轉述上情
    ，自應以實際經歷者即曾明珠之陳述為可採。又證人曾明珠
    對於其係於何時打電話給告訴人甲○○轉知上情，或供稱係
    於96年2月26日，或供稱同月27日，但其於96年7月13日偵訊
    時證稱：「我當晚有打，隔天也有打，但事隔很久我忘了。
    」等語（見偵查卷第57頁），堅指96年2月26日及同年27日
    均有打電話給告訴人，亦難認其陳述有瑕疵而不可採。
(四)告訴人於警詢及本院審理時均供稱其聽到曾明珠轉述，有感
    到害怕等語，足見被告實施前開恐嚇，經曾明珠轉告，已使
    甲○○心生畏懼，致生危害於安全。
(五)至依證人曾明珠前開證詞內容，固未指被告有請曾明珠轉知
    恐嚇內容予告訴人甲○○，但被告恐嚇內容既係「要是詹明
    珠再開店的話，就要給她好看」，且直接告知店內會計曾明
    珠，自已冀於曾明珠將恐嚇之旨轉知告訴人甲○○，否則何
    以會無端打電話與曾明珠，而曾明珠事後將恐嚇內容轉知被
    告，已足認定被告係利用曾明珠恐嚇告訴人甲○○。
(六)綜上所述，被告所辯無非空言，不足採信。本件事證明確，
    被告犯行堪以認定。
二、核被告所為，係犯刑法第305條之以加害身體之事，恐嚇他
    人致生危害於安全罪。被告利用曾明珠實施犯罪，為間接正
    犯。
三、原審未為詳究，遽為被告無罪之諭知，尚有未洽。公訴人上
    訴意旨，執此指摘原判決不當，為有理由，應予撤銷改判。
    爰審酌被告與告訴人因合夥業務發生爭執，於互毆後，心有
    未甘，始出言恐嚇告訴人，惡性非重等一切情狀，量處拘役
    50日，並諭知如易科罰金，以新台幣1千元折算1日。被告犯
    罪時間，係在中華民國96年4月24日以前，所犯恐嚇罪，經
    宣告拘役50日，合於中華民國96年罪犯減刑條例減刑條件，
    應依法減為拘役25日，並諭知如易科罰金，以新台幣1千元
    折算1日。
據上論斷，應依刑事訴訟法第369條第1項前段、第364條、第299
條第1項前段，刑法第305條、第41條第1項、中華民國96年罪犯
減刑條例第2條第1項第3款、第7條、第9條，判決如主文。
本案經檢察官田炳麟到庭執行職務
中　　華　　民　　國　　96　　年　　9　 　月　　17 　　日
                  刑事第十七庭  審判長法  官  趙功恆
                                      法  官  陳憲裕
                                      法  官  高明哲
以上正本證明與原本無異。
不得上訴。
                                      書記官  梁淑時
中　　華　　民　　國　　97　　年　　9 　　月　　17　　日
附錄：本案論罪科刑法條全文
中華民國刑法第305條（恐嚇危害安全罪）
以加害生命、身體、自由、名譽、財產之事，恐嚇他人致生危害
於安全者，處2年以下有期徒刑、拘役或3百元以下罰金。
